【裁判字號】    97,易,1180
【裁判日期】    971120
【裁判案由】    詐欺
【裁判全文】
臺灣板橋地方法院刑事判決              97年度易字第1180號
聲  請  人  臺灣板橋地方法院檢察署檢察官
被      告  乙○○
上列被告因詐欺案件，經檢察官聲請以簡易判決處刑（97年度偵
字第2712號），本院認不宜以簡易判決處刑（97年度簡字第1642
號），改依通常訴訟程序審理，判決如下：
    主  文
乙○○共同意圖為自己不法之所有，以詐術使人將本人之物交付
，處有期徒刑肆月，如易科罰金，以新臺幣壹仟元折算壹日。
    事  實
一、乙○○與真實姓名不詳，綽號「小賴」、「小范」等成年男
    性詐欺集團成員共同基於意圖為自己不法所有之詐欺犯意聯
    絡，於民國96年9 月5 日前某日以每日新臺幣（下同）1,00
    0 元之代價受僱於「小賴」等人，並提供其申辦之彰化銀行
    光復分行（下稱彰化銀行）帳號00000000000000號帳戶之存
    摺、印章，供「小賴」及其所屬詐欺集團詐騙被害人匯款之
    用，並擔任至金融機構提領詐騙款項即俗稱「車手」之工作
    。該詐欺集團成員取得乙○○提供之前開帳戶後，隨即推由
    其中一成年女性成員，於96年9 月5 日13時許，先偽以中華
    電信客服人員名義致電甲○○，訛稱甲○○有筆電話費未繳
    ，並要甲○○撥打電話號碼0000000000000000號查詢，甲○○依指示撥打該號碼後，即有1 名自稱警政署備案科高警官
    之詐欺集團成年成員騙稱甲○○之帳戶須立刻辦理止付，再
    由1 名自稱劉組長之詐欺集團成年成員接手告知甲○○須另
    行撥打電話號碼0000000000000000號查詢，待甲○○撥打該
    號碼後，復有另1 名自稱中央存保局陳主任之詐欺集團成年
    成員繼之佯稱須由甲○○附1 張存款理賠保證單，否則其帳
    戶將遭不法利用洗錢，終致甲○○陷於錯誤，而於同日14時
    許依指示將1,398,900 元匯入乙○○彰化銀行帳戶內。嗣確
    認甲○○受騙款項入帳後，乙○○即在「小賴」等人陪同下
    ，前往彰化銀行光復與江翠分行將前揭詐騙所得款項如數臨
    櫃領出，隨將之交付「小賴」等人收取。嗣經甲○○察覺有
    異，遂報警請求究辦，終查悉上情。
三、案經甲○○訴由臺北縣政府警察局海山分局報告臺灣板橋地
    方法院檢察署檢察官偵查後聲請簡易判決處刑，本院認不宜
    以簡易判決處刑，改依通常程序審理。
    理  由
壹、程序方面：
一、按檢察官聲請以簡易判決處刑之案件，經法院認為有刑事訴
    訟法第451 條之1 第4 項後段各款之情形者，應適用通常程
    序審判之，刑事訴訟法第452 條定有明文。查被告乙○○原
    經檢察官聲請簡易判決處刑之幫助詐欺一案，本院於審理後
    ，認有刑事訴訟法第451 條之1 第4 項後段第1 款之情形，
    不宜以簡易判決處刑，爰依刑事訴訟法第452 條之規定，改
    依通常程序審判之。
二、本案認定事實所引用之以下卷證資料，就供述證據部分，檢
    察官及被告於本院準備程序及審判期日均同意將之作為證據
    而未予爭執，且迄至言詞辯論終結前亦未再聲明異議，依刑
    事訴訟法第159 條之5 之規定，應有證據能力，至其餘非屬
    供述證據部分，既無證據證明係因公務員違背法定程序所取
    得，自亦得作為證據。
貳、實體方面：
一、訊據被告固坦承曾將自身彰化銀行帳戶存摺、印章交由「小
    賴」、「小范」等人使用，及以每日1,000 元代價受僱其等
    ，並依「小賴」等之指示提領該帳戶內由甲○○匯入之款項
    等事實不諱，惟矢口否認有何共同詐欺之犯行，辯稱：伊是
    為了找工作看報紙才認識「小賴」的，領錢之前還會打電話
    給匯款人，確認匯款有無問題，且「小范」說匯款人因為欠
    他們錢，所以才會匯款的，伊打電話後匯款人亦承認其有匯
    款，不知會遭詐欺集團利用云云。
二、經查：
（一）甲○○因受被告所屬詐欺集團其他成員以事實欄所載方式
      詐騙，因之陷於錯誤後，共匯款1,398,900 元至被告彰化
      銀行帳戶內，致生此等財產損害等情，業據證人即告訴人
      甲○○於警詢中指訴明確，復有其匯款時所填具之華僑銀
      行匯款委託書、彰化銀行被告帳戶存摺存款─交易明細查
      詢表等資料在卷可稽，此外，被告確係親自前往彰化銀行
      光復分行與江翠分行將甲○○匯入之款項如數臨櫃領出此
      節，亦有本院依職權函查，由前開彰化銀行各該分行回函
      所附之領款傳票可為參佐，除足認被告前開帳戶係供作該
      詐欺集團向被害人詐騙金錢所用至明之外，更可證被告確
      有充任車手，替其所屬詐欺集團前往領取詐得之甲○○所
      匯款項之行為。
（二）按一般國人向金融機構開設帳戶，本無任何法令限制，若
      係用於存提款之正當用途，大可光明正大自行申請使用，
      若有人刻意收集他人帳戶用以存提款項，依一般常識，極
      易判斷係隱身幕後之人基於使用別人之帳戶，躲避存提款
      不易遭人循線追查之考慮而為，自可產生與不法犯罪目的
      相關之合理預見，而認係諸如詐欺集團欲利用人頭帳戶為
      犯罪工具，且該請求利用帳戶者不自行提領款項，而僱用
      他人代為提領，再囑提領者將所提領款項交回，所為均顯
      與常情有違，受託者實無可能不對所提款項可能係該委託
      人之詐欺不法所得有所懷疑，況衡諸一般之正常交易，多
      係使用自己帳戶收取款項，以降低轉手風險並杜爭議，殆
      無使用他人帳戶收取匯款後再由提供帳戶之人提領款項另
      為交付之必要，而詐欺集團借用金融機構帳戶作為詐欺他
      人交付財物之不法用途，在今日臺灣社會亦時有所聞，是
      若有人先借用帳戶，再依指示提領款項交付，此自存有相
      當可能係替詐欺集團收取提領詐欺等犯罪贓款之行為，被
      告既已成年，憑其智識歷練，實難諉稱對前開極具一般性
      之經驗法則毫無所悉，遑論其原係於警詢中陳稱：因「小
      賴」告知其信用不良，故須向伊借用帳戶匯款，後於偵查
      中翻異為帳戶遺失之說法，又於本院準備程序中改為如上
      辯詞，嗣再另以其係為尋找工作，方願受僱，前後所述明
      顯矛盾，未有一致，自無採信可能，準此，被告於得預見
      本案情節係詐欺集團詐騙他人款項之主觀認識下，尚積極
      參與乖離常情之提供帳戶，並進而提領款項之行為，被告
      具有詐欺犯罪之故意已甚明確。
（三）從而，本案事證明確，被告之共同詐欺取財犯行洵堪認定
      ，應依法論科。
三、次按刑法上之幫助犯，固以幫助他人犯罪之意思而參與犯罪
    構成要件以外之行為而成立，惟所謂以幫助他人犯罪之意思
    而參與者，指其參與之原因，僅在助成他人犯罪之實現者而
    言，倘以合同之意思而參加犯罪，即係以自己犯罪之意思而
    參與，縱其所參與者為犯罪構成要件以外之行為，仍屬共同
    正犯，又所謂參與犯罪構成要件以外之行為者，指其所參與
    者非直接構成某種犯罪事實之內容，而僅係助成其犯罪事實
    實現之行為而言，苟已參與構成某種犯罪事實之一部，即屬
    分擔實施犯罪之行為，雖僅以幫助他人犯罪之意思而參與，
    亦仍屬共同正犯，此有最高法院27年上字第1333號判例、81
    年度臺上字第5901號判決足供參照。查被告提供彰化銀行帳
    戶予「小賴」等成年男子時，既已有供他人利用作為實行財
    產犯罪工具之預見及認識，猶於事後進一步參與至金融機構
    提領詐欺犯罪所得贓款從事「車手」工作，並領取報酬，揆
    諸前開判決先例，自應認被告與「小賴」等詐騙集團成年成
    員，在詐欺取財合同意思範圍內，有互相利用他人之行為，
    共同達成詐欺之目的，是核被告所為，係犯刑法第339 條第
    1 項之詐欺取財罪。被告與「小賴」、「小范」及共同詐騙
    甲○○之其餘詐欺集團成員，就前開詐欺犯行，均有犯意聯
    絡及行為分擔，皆屬共同正犯。本院審酌被告將金融帳戶交
    予不法詐欺集團使用，暨進而擔任領取詐得款項之工作，危
    害被害人財產安全及社會治安，兼衡先前並無其他前科，素
    行非惡，有臺灣高等法院被告前科紀錄表乙份在卷可稽，及
    其犯罪動機、目的、手段、生活狀況、智識程度、犯罪所得
    及犯罪所生之損害等一切情狀，量處如主文所示之刑，併諭
    知易科罰金折算標準，以示懲儆。
四、臺灣板橋地方法院檢察署檢察官97年度偵字第25124 號併辦
    意旨略以：被告明知目前國內社會上層出不窮之不法份子為
    掩飾渠等犯行，避免執法人員之追緝及處罰，經常利用他人
    之金融帳戶、提款卡及密碼詐取財物，以確保犯罪所得之不
    法利益並掩人耳目，在客觀可以預見取得他人金融帳戶使用
    之行為，常與財產犯罪有密切關連，竟基於幫助詐欺之故意
    ，於不詳時間，在不詳處所，將其所申請之0000000000號行
    動電話門號交與詐欺集團指定之人，供詐欺集團成員於97年
    3 月6 日10時許，以前開行動電話門號與丙○○電話聯繫，
    佯稱：丙○○涉有刑案，須匯款云云，使丙○○陷於錯誤，
    於同日13時9 分許，匯款80萬元至詐欺集團成員所指定之李
    志文（另由檢察官提起公訴）在國泰世華商業銀行建國分行
    所開立之000000000000號帳戶內，因認被告所為係犯幫助詐
    欺取財罪，而與本案屬同一犯罪行為，請求併案審理。惟查
    ，被告固供稱當時係將該門號連同彰化銀行帳戶一起提供給
    他人使用，惟本案對被告所論處者，既係其於提供帳戶後，
    再為充任車手實施之正犯行為，縱檢察官移請併辦部分得論
    以幫助詐欺取財罪，與前開被告經論罪科刑部分，亦應各自
    成立為數罪，是該併辦部分無從與上開業經確認之事實部分
    成立實質上或裁判上一罪之關係，本院自不得就前揭未經起
    訴之併案事實予以審理，關此部分應退由檢察官另行偵處，
    附此敘明。
據上論斷，應依刑事訴訟法第452 條、299 條第1 項前段，刑法
第28條、第339 條第1 項、第41條第1 項前段，刑法施行法第1
條之1 第1 項、第2 項前段，判決如主文。
本案經檢察官丁○○到庭執行職務。
中    華    民    國    97    年    11    月    20    日
                  刑事第六庭審判長  法  官  胡堅勤
                                    法  官  林家賢
                                    法  官  盧軍傑
上列正本證明與原本無異。
如不服本判決，應於判決送達後10日內敘明上訴理由，向本院提
出上訴狀 (應附繕本) ，上訴於臺灣高等法院。其未敘述上訴理
由者，應於上訴期間屆滿後20日內向本院補提理由書「切勿逕送
上級法院」。
                                    書記官  周玉茹
中    華    民    國    97    年    11    月    20    日
附錄本案論罪科刑依據之法條：
中華民國刑法第339 條第1 項
意圖為自己或第三人不法之所有，以詐術使人將本人或第三人之
物交付者，處5 年以下有期徒刑、拘役或科或併科1000元以下罰
金。


司法院資訊處製作；財團法人民間司法改革基金會備份。
